【裁判字號】    98,上易,64
【裁判日期】    980407
【裁判案由】    詐欺
【裁判全文】
臺灣高等法院臺南分院刑事判決          98年度上易字第64號
上  訴  人  臺灣臺南地方法院檢察署檢察官
被      告  乙○○
上列上訴人因被告詐欺案件，不服臺灣臺南地方法院97年度易字
第1653號中華民國97年11月19日第一審判決（起訴案號：臺灣臺
南地方法院檢察署97年度偵字第11204 號），提起上訴，本院判
決如下：
    主  文
原判決撤銷。
乙○○幫助共同意圖為自己不法之所有，以詐術使人將本人之物
交付，處有期徒刑參月，如易科罰金，以新臺幣壹仟元折算壹日
。
    事  實
一、乙○○能預見一般人取得他人金融帳戶之行徑，常與財產犯
    罪之需要密切相關，且取得他人存摺之目的，在於取得贓款
    及掩飾犯行不易遭人追查，又對於提供帳戶，雖無引發他人
    萌生犯罪之確信，但仍以縱若有人持以犯罪，亦不違反其幫
    助犯罪之本意，基於幫助詐欺集團詐騙金錢之不確定故意，
    於97年3 月28日前某日，在不詳地點，將其申辦之中國信託
    商業銀行板橋分行（下稱中國信託）帳號000000000000號及
    郵局帳戶之存摺、印章、提款卡及密碼，以不詳代價出售予
    姓名年籍不詳之成年男子使用。該男子與其所屬之詐騙集團
    成員於取得上開帳戶後，即共同基於為自己不法所有之犯意
    聯絡，撥打電話予甲○○，佯稱其先前網路購物未付款，請
    至提款機存入款項云云，致甲○○陷於錯誤，遂依其指示至
    自動提款機存款新臺幣（下同）8000元至乙○○前開中國信
    託帳戶內，嗣因甲○○察覺有異，始知受騙。
二、案經臺灣高等法院檢察署令轉臺灣臺南地方法院檢察署檢察
    官偵查起訴。
    理  由
一、現行刑事訴訟法為保障被告之反對詰問權，排除具有虛偽危
    險性之傳聞證據，以求實體真實之發見，於該法第一百五十
    九條第一項明定被告以外之人於審判外之言詞或書面陳述，
    除法律有規定者外，不得作為證據。而刑事訴訟法第一百五
    十九條之一至一百五十九條之四為傳聞法則之例外規定，被
    告以外之人於審判外之陳述，雖不符前四條之規定，但經當
    事人於審判程序同意作為證據，法院審酌該言詞陳述或書面
    陳述作成時之情況，認為適當者，亦得為證據；當事人、代
    理人或辯護人於法院調查證據時，知有第一百五十九條第一
    項不得為證據之情形，而未於言詞辯論終結前聲明異議者，
    視為有前項之同意，刑事訴訟法第一百五十九條之五定有明
    文。本件檢察官提出之供述及非供述證據，業據被告於準備
    程序時不爭執其證據能力，迄至言詞辯論終結前，亦未主張
    有刑事訴訟法第一百五十九條第一項不得為證據之情形，及
    經本院審酌後，認上開證據，並無不適當之情形，應認均有
    證據能力。
二、被告乙○○矢口否認有上開幫助詐欺取財之犯行，辯稱：伊
    於97年2 月8 日在客運車上將前開中國信託及郵局帳戶之存
    摺與提款卡遺失，提款卡密碼寫在紙條與提款卡放在一起，
    尚有遺失郵局存摺、提款卡云云。惟查，被告上開帳戶係為
    他人從事詐欺取財所使用之存款帳戶一情，業據被害人甲○
    ○於警詢中指述綦詳，且有匯款憑據與被告前開帳戶之開戶
    資料、交易明細表附卷可稽，被告雖以上開帳戶遺失云云置
    辯，然按金融機構之帳戶，為人民存取私有財產之重要利用
    工具，一般人對於帳戶之存摺及提款卡均會妥善保管，被告
    卻刻意將密碼與提款卡放置在同一處，且該帳戶遺失後未立
    即掛失止付亦未報警處理，該帳戶係經警通報始列為警示帳
    戶，有受理詐騙帳戶通報警示簡便格式表、金融機構聯防機
    制通報單在卷足憑，被告所為實與常情有違，故被告所辯顯
    不足採。
三、金融帳戶為個人理財工具，提款卡之密碼則為保護帳戶不受
    他人使用之機制，縱帳戶內並無存款，於存摺與提款卡同時
    遺失時，應會立即報警處理或辦理掛失手續，以免遭人非法
    利用；然被告卻於提款卡與存摺遺失後，既未報警，亦無掛
    失（見偵查卷第6 至7 頁、第27至28頁）。又詐欺集團為確
    保詐騙款項得以保全，皆以收購他人存摺、提款卡或以偽造
    之身分證辦理存摺、提款卡之方式，取得存摺、提款卡，絕
    無持他人遺失或遭竊之存摺、提款卡作為匯款工具，以招來
    警方追緝之理。是被告所辯存摺、提款卡遺失之說，要無可
    採。
四、另詐騙集團以他人帳戶供作款項出入之帳戶，衡諸常情，通
    常會先取得帳戶所有人之同意才使用，否則一旦帳戶所有人
    掛失，被害人匯入之款項即遭凍結無法提領，帳戶所有人反
    可輕易辦理補發存摺、變更印鑑、密碼，將款項提領一空，
    詐騙集團自無可能冒此風險。因此，詐騙集團實無可能任意
    利用該行竊取得之帳戶而為詐騙交易，合理解釋只有該帳戶
    係經帳戶所有人交付或授權使用情形。
五、末查，按今日一般人至郵局或銀行開設帳戶並非難事，如非
    供犯罪之非法使用，自無置自己名義帳戶不用，而取得他人
    帳戶使用之必要。且金融存款帳戶事關存戶個人財產權益之
    保障，其與存戶印鑑章甚至金融卡結合，具高度專有性，除
    非本人或與本人親密關係者，難認有何理由可自由流通使用
    ，一般人皆有妥為保管防免他人任意使用之認識；參以邇來
    詐騙集團使用他人帳戶作為指示被害人匯款工具，此種犯罪
    類型層出不窮，並廣經媒體披載，凡對社會動態非全然不予
    關注者均能知曉。本件被告為成年人，足認其心智成熟，具
    一般智識程度及社會經驗，對於上開各情，自有認識，竟仍
    將上開帳戶提款卡、密碼等物提供予姓名年籍均不詳之人使
    用，其主觀上顯具有縱該取得帳戶之人以之為詐欺取財工具
    ，亦不違背其本意之幫助詐欺取財不確定故意甚明。
六、綜上所述，本件事證明確，被告犯行可堪認定。
七、按刑法上之幫助犯，係對於犯罪與正犯有共同之認識，而以
    幫助之意思，對於正犯資以助力，而未參與實施犯罪之行為
    者而言（最高法院75年度臺上字第1509號、88年度台上字第
    1270號判決亦同此意旨）。是以如未參與實施犯罪構成要件
    之行為，而係出於幫助之意思提供助力，即屬幫助犯，而非
    共同正犯。被告僅提供帳戶讓被害人等存入款項，其行為性
    質上僅可認為係詐欺取財構成要件以外之幫助行為，尚難遽
    認係與前述詐欺行為人本於共同犯罪之犯意聯絡，而有參與
    或分擔向被害人等詐欺之犯行。核被告所為，係犯刑法第30
    條、第339 條第1 項之幫助詐欺取財罪。被告係幫助他人犯
    罪，應依刑法第30條第2項之規定，並按正犯之刑減輕之。
八、原審未予詳察，遽為被告無罪之諭知，顯有未洽。檢察官上
    訴意旨指摘原判決諭知被告無罪為不當，請求撤銷原判決，
    為有理由，自應由本院將原判決撤銷改判。爰審酌被告提供
    帳戶供人使用，使本案之犯罪行為人取得不法款項後，司法
    警察單位無法循線追緝，徒令此種犯罪氣焰高漲，且販賣帳
    戶危害交易金融秩序甚鉅，亦為大眾媒體所報導，被告應知
    之甚詳，竟仍提供帳戶供他人使用，其無法治觀念，被害人
    亦難對真正犯罪者主張權利，實不應輕縱，且被告矢口否認
    犯行，毫無悔意等一切情狀，量處有期徒刑三月，並諭知易
    科罰金之折算標準。
據上論結，應依刑事訴訟法第369 條第1 項前段、第364 條、第
299條第1項前段，刑法第30條第1 項前段、第2 項、第28條、第
339條第1項、第41條第1項前段，刑法施行法第1條之1第1項、第
2項前段，判決如主文。
本案經檢察官曾銘芳到庭執行職務。
中    華    民    國    98    年    4     月    7     日
                  刑事第六庭    審判長法  官  董武全
                                      法  官  沈揚仁
                                      法  官  曾文欣
以上正本證明與原本無異。
不得上訴。
                                      書記官  馬愛君
中    華    民    國    98    年    4     月    7     日
附錄：本判決論罪科刑法條
中華民國刑法第339條
（普通詐欺罪）
意圖為自己或第三人不法之所有，以詐術使人將本人或第三人之
物交付者，處5 年以下有期徒刑、拘役或科或併科1 千元以下罰
金。
以前項方法得財產上不法之利益或使第三人得之者，亦同。
前二項之未遂犯罰之。


司法院資訊處製作；財團法人民間司法改革基金會備份。
